---
title: "Analiza danych o dobrobycie w różnych krajach świata"
author: "Jędrzej Smolarkiewicz"
date: "11 12 2021"
output:
  html_document:
    toc: yes
    toc_float: yes
    theme: flatly
    fig_caption: yes
    number_sections: yes
    keep_md: yes
    word_document: default
---

```{r setup, include=FALSE}
knitr::opts_chunk$set(echo = TRUE, warning=FALSE, message=FALSE, results = TRUE)
```

# Ustawienia wstępne

## Wykorzystane biblioteki

```{r libraries}
library(EDAWR)
library(dplyr)
library(tidyverse)
library(readxl)
library(ggplot2)
library(plotly)
library(reactable)
library(caret)
library(randomForest)
```

## Zapewnienie powtarzalności obliczeń

```{r seed}
set.seed(23)
```

# Wczytanie, czyszczenie i podsumowanie zbiorów
## World Development Indicators
### Wczytanie danych

```{r read_file}
dirty_wdi = read_excel("Data/World_Development_Indicators.xlsx", na="..")
```

Zbiór zawierał komórki o wartościach '..' nie zawierające danych. Zostały one zastąpione wartościami pustymi na etapie wczytywania.

### Czyszczenie zbioru

Wyodrębnienie wszystkich serii
```{r}
series_df <- dirty_wdi %>%
  distinct(`Series Name`, `Series Code`)

series_df %>%
  reactable(resizable=TRUE, wrap=FALSE, bordered=TRUE)

```

Utworzenie tabeli zawierającej tylko kraje i ich wskaźniki rozwoju na przestrzeni lat
```{r}
country_df <- dirty_wdi %>%
  gather("Year", "Value", 5:ncol(dirty_wdi)) %>% 
  select(-c(`Series Code`)) %>%
  filter(!`Country Name` %in% c("Low & middle income","Low income","Lower middle income","Middle income","Upper middle income","High income"))  %>%
  mutate(Year = as.numeric(substr(Year, 1, 4)))

country_df %>%
  head() %>%
  reactable(resizable=TRUE, wrap=FALSE, bordered=TRUE)
```


```{r, echo=FALSE}
country_counted <- country_df %>%
  drop_na() %>%
  count(`Country Name`, name="Filled") %>%
  left_join(count(country_df, `Country Name`, name="All"), by="Country Name") %>%
  mutate("Filled [%]" = as.numeric(round(`Filled`/`All`*100, 0)))

p <- country_counted %>%
  count(`Wypełnienie [%]` = round(`Filled [%]`, 0 )) %>%
  rename(Liczba = n) %>%
  ggplot(aes(x=`Wypełnienie [%]`, y=Liczba)) +
  geom_col() +
  labs(y="Ilość krajów", x="Pokrycie danych [%]") +
  ggtitle('Ilość krajów z poszczególnym pokryciem danych') +
  theme_minimal()

ggplotly(p)
```


Dla uproszczenia dalszej analizy, odfiltrowano dane tylko do Niemiec, o rozsądnym współczynnik wypełnienia 65%. Wybrano Niemcy, ponieważ posiadają największy % udziału w PKB Unii Europejskiej.
```{r}
germany_df <- country_df %>%
  filter(`Country Name` == 'Germany') %>%
  select(-c(`Country Name`,`Country Code`))

germany_df %>%
  head() %>%
  reactable(resizable=TRUE, wrap=FALSE, bordered=TRUE)

```


Utworzenie zbioru danych zawierającego wszystkie wskaźniki dla różnych kategorii zamożności, które zostaną wykorzystane w podsumowaniu
```{r}
group_df <- dirty_wdi %>%
  gather("Year", "Value", 5:ncol(dirty_wdi), na.rm = TRUE) %>% 
  select(-`Series Name`) %>%
  filter(`Country Name` %in% c("Low & middle income","Low income","Lower middle income","Middle income","Upper middle income","High income")) %>%
  mutate(Year = as.numeric(substr(Year, 1, 4)))

group_df %>%
  head() %>%
  reactable(resizable=TRUE, wrap=FALSE, bordered=TRUE)

```

### Podsumowanie danych
Cały zbiór World Development Indicators zawiera dane o `r nrow(series_df)` wskaźnikach rozwoju `r nrow(country_counted)-1` państw od roku `r min(country_df["Year"])` do roku `r max(country_df["Year"])`. Oprócz tego zawiera informacje o kategoriach zamożności, których trendy zostały przedstawione poniżej:

```{r}
group_df %>%
  filter(`Series Code` == "NY.GDP.PCAP.CD") %>%
  ggplot(aes(x=Year, y=Value)) +
  geom_point() +  
  geom_smooth(method = "lm") +
  facet_wrap( ~ `Country Name`) +
  labs(x="Rok", y="Wartość [USD]") +
  ggtitle('PKB na mieszkańca') +
  theme_minimal()
```

Na podstawie wykresów możemy stwierdzić że wśród krajów niemal każdej z grup widoczna jest tendencja wzrostowa ilości Przychodu Krajowego Brutto na mieszkańca, na przestrzeni danych lat.

## Gold prices
### Wczytanie zbioru
Zbiór zawiera informacje o wartości złota wyrażoną w wybranych walutach. Ponieważ w poprzednim zbiorze PKB na mieszkańca był wyrażony w USD, w przypadku wczytywania tego zbioru pozostałe waluty są pomijane.
```{r}
dirty_gold <- read.csv("Data/Gold prices.csv", colClasses = c("Date", "numeric", "numeric", rep("NULL", 4)), col.names = c("Date", "AM_USD", "PM_USD", rep("NULL", 4)), header = TRUE)

dirty_gold %>% 
  head() %>% 
  reactable(resizable=TRUE, wrap=FALSE, bordered=TRUE)
```
### Czyszczenie zbioru danych
Niektóre rekordy posiadają puste komórki w pierwszej lub drugiej połowie dnia. Zostają zastąpione istniejącą już wartością z danego dnia. Dodatkowo zostaną wszystkie dane zostaną pogrupowane po roku oraz dla każdego roku wyliczona ich średnia.
```{r}
dirty_gold <- dirty_gold %>%
   mutate(AM_USD = coalesce(AM_USD,PM_USD), PM_USD = coalesce(PM_USD,AM_USD))


gold_df <- dirty_gold %>%
  mutate(Year = as.numeric(substr(Date, 1, 4))) %>%
  group_by(Year) %>% 
  summarize(USD = (mean(AM_USD) + mean(PM_USD)) / 2)

gold_df %>% 
  head() %>% 
  reactable(resizable=TRUE, wrap=FALSE, bordered=TRUE)
```

### Podsumowanie zbioru
Zbiór zawiera informacje o średniej cenie złota na przestrzeni lat 1968-2021 wyrażonej w USD
```{r}
gold_df %>%
  ggplot(aes(x=Year, y=USD)) +
  geom_line() + 
  geom_point() +
  geom_smooth(method = "lm") +
  ylim(0, NA) +
  labs(x="Rok", y="Wartość złota [USD]") +
  ggtitle("Wartość złota na przestrzeni lat") +
  theme_minimal()
```

Na podstawie powyższego wykresu możemy łatwo stwierdzić że złoto znacznie zwiększyła swoją wartość w USD na przestrzeni lat.

## Currency Exchange Rates
### Wczytanie danych
```{r}
currency_df <- read.csv("Data/CurrencyExchangeRates.csv", colClasses = c("Date", rep("numeric", 51)), header = TRUE, na="")

currency_df %>%
  head() %>%
  reactable(resizable=TRUE, wrap=FALSE, bordered=TRUE)
```

### Czyszczenie danych
Zbiór przedstawia codzienny kurs wymiany `r ncol(currency_df)-1` walut. Na potrzeby analizy zostaną ograniczone do Chińskich Yuanów, Funtów Brytyjskich, Euro oraz Franków Szwajcarskich. Ponieważ dane są codzienne kursy wymiany walut, zostaną wyliczone średnie dla każdego roku.
```{r}
currency_df <- currency_df %>%
  select(Date, Chinese.Yuan, U.K..Pound.Sterling, Euro, Swiss.Franc) %>%
  rename(UK.Pound = U.K..Pound.Sterling) %>%
  mutate(Year = as.numeric(format(Date, "%Y"))) %>%
  group_by(Year) %>%
  summarise(Chinese.Yuan = mean(Chinese.Yuan, na.rm = TRUE),
            UK.Pound = mean(UK.Pound, na.rm=TRUE),
            Euro = mean(Euro, na.rm=TRUE),
            Swiss.Franc = mean(Swiss.Franc, na.rm=TRUE))
```

### Podsumowanie danych
```{r}
currency_df %>%
  rename(Yuan = Chinese.Yuan, Funt = UK.Pound, Frank = Swiss.Franc) %>%
  gather(Currency, Value, Yuan:Frank) %>%
  ggplot(aes(x=Year, y=Value)) +
  geom_point() +
  facet_wrap( ~ Currency) +
  labs(x="Rok", y="Kurs na USD") +
  ggtitle('Kursy wybranych walut na przestrzeni lat') +
  theme_minimal() +
  theme(axis.text.x = element_text(angle = 90, vjust = 0.5, hjust=1)) 
```

Na podstawie wykresów możemy zauważyć znaczącą zmianę jedynie w przypadku Chińskich Yuanów. Kurs pozostałych walut na USD pozostaje na podobnym poziomie

## S&P Composites
### Wczytanie zbioru
Zbiór zawiera informacje o indeksie S&P (Standard and Poor), czyli powszechne akcje na giełdzie mierzące ogólne wyniki rynku.
```{r}
sp_composite_df <- read.csv("Data/S&P Composite.csv", colClasses = c("Date", rep("numeric", 9)), header = TRUE, na="")

sp_composite_df %>% 
  head() %>% 
  reactable(resizable=TRUE, wrap=FALSE, bordered=TRUE)
```

### Czyszczenie zbioru
Podobnie do zbioru kursów walut, w tym przypadku dane również zostaną pogrupowane po roku oraz zostanie wyliczona ich średnia. Dodatkowo do dalszej analizy odfiltrowane zostają dane sprzed 1995 roku.
```{r}
sp_composite_df <- sp_composite_df %>%
  mutate(Year = as.numeric(format(Year, format="%Y"))) %>%
  group_by(Year) %>%
  filter(Year >= 1995) %>%
  summarise(S.P.Composite = mean(S.P.Composite))

sp_composite_df %>% 
  head() %>% 
  reactable(resizable=TRUE, wrap=FALSE, bordered=TRUE)

```

### Podsumowanie danych
```{r, echo=FALSE}
sp_composite_df %>%
  ggplot(aes(x=Year, y=S.P.Composite)) +
  geom_point() +
  labs(x="Rok", y="Wartość indeksu") +
  ggtitle('Wartość indeksu S&P na przestrzeni lat') +
  theme_minimal() +
  theme(axis.text.x = element_text(angle = 90, vjust = 0.5, hjust=1)) 
```

# Korelacje

Złączenie uzyskanych zbiorów w jeden
```{r}
germany_df <- germany_df %>%
  spread(`Series Name`, `Value`)

temp_df <- inner_join(germany_df, gold_df) %>%
  rename(GoldUSD = USD)

temp_df <- inner_join(temp_df, currency_df)
sum_df <- inner_join(temp_df, sp_composite_df)

sum_df %>%
  head() %>%
  reactable(resizable=TRUE, wrap=FALSE, bordered=TRUE)

```


Zbiorowa korelacja wszystkich atrybutów
```{r}
cor_mat <- cor(
  x = select(sum_df, -1), 
  use="pairwise.complete.obs")


cor_df = data.frame(cor_mat) %>%
 rownames_to_column()

cor_df <- cor_df %>%
 pivot_longer(-rowname, names_to="colname")

cor_df %>%
  head() %>%
  reactable(resizable=TRUE, wrap=FALSE, bordered=TRUE)

cor_plot <- ggplot(cor_df, aes(colname, rowname, fill=value)) + 
  geom_tile() +
  scale_fill_gradient2() + 
  theme(axis.text.x = element_blank(), axis.text.y = element_blank())

ggplotly(cor_plot)
```

Wyodrębnienie bardziej interesujących korelacji jest trudne w tak dużym zbiorze, dlatego ze zbioru WDI pozostaną tylko wybrane atrybuty:

```{r, echo=FALSE}
filtered_sum_df <- sum_df %>%
  select(`Year`,
         `CO2 emissions (metric tons per capita)`, 
         `Exports of goods and services (current US$)`,
         `Imports of goods and services (current US$)`,
         `GDP per capita (current US$)`,
         `Government expenditure on education, total (% of GDP)`,
         `Individuals using the Internet (% of population)`,
         `Life expectancy at birth, total (years)`,
         `Population, total`,
         `GoldUSD`,
         `Chinese.Yuan`,
         `UK.Pound`,
         `Euro`,
         `Swiss.Franc`,
         `S.P.Composite`)

colnames(filtered_sum_df) <- c('Year',
                               'CO2.emissions.mt.per.cap', 
                               'Exports.of.goods.services.USD',
                               'Imports.of.goods.services.USD',
                               'GDP.per.capita',
                               'Gov.expenditure.on.education.USD',
                               'Individuals.using.Internet',
                               'Life.expectancy.at.birth',
                               'Population.total',
                               'GoldUSD',
                               'Chinese.Yuan',
                               'UK.Pound',
                               'Euro',
                               'Swiss.Franc',
                               'S.P.Composite')
  
filtered_sum_df %>%
  head() %>%
  reactable(resizable=TRUE, wrap=FALSE, bordered=TRUE)

```

Korelacja z mniejszą ilością atrybutów:
```{r}
cor_mat2 <- cor(
  x = select(filtered_sum_df, -1), 
  use="pairwise.complete.obs")

cor_df2 = data.frame(cor_mat2) %>%
 rownames_to_column() %>%
 pivot_longer(-rowname, names_to="colname")

cor_df2 %>%
  head() %>%
  reactable(resizable=TRUE, wrap=FALSE, bordered=TRUE)

cor_plot2 <- ggplot(cor_df2, aes(colname, rowname, fill=value)) + 
  geom_tile() +
  scale_fill_gradient2() + 
  theme(axis.text.x = element_text(angle=90, hjust=0))

ggplotly(cor_plot2)

```

Największe korelacje ze współczynnikiem -0.9/0.9 lub większym:
```{r, echo=FALSE}
cor_df2 %>% 
    filter(colname > rowname) %>% 
    filter(abs(value) >= 0.9) %>%
    arrange(desc(abs(value))) %>%
    reactable(resizable=TRUE, wrap=FALSE, bordered=TRUE)
```

Większość uzyskanych korelacji ma logiczne wytłumaczenie, w miarę rozwoju handlu export oraz import rosną równomiernie, a co za tym idzie społeczeństwo się bogaci, wzrasta również średnia życia. 
Ciekawą zależnością jest ilość użytkowników internetu do średniej długości życia w momencie urodzenia. Może to wynikać ze zwiększonej świadomości ludzi na temat opieki zdrowotnej. Całkiem odwrotny wpływ na długość życia ma emisja CO2 na mieszkańca.
Kolejnym interesującym tematem jest zależność kursu walut (Chińskiego Yuana oraz Franka Szwajcarskiego) do kursu złota, PKB na mieszkańca oraz importu/exportu towarów. Jest to najpewniej spowodowane tym, że atrybuty te są wyrażone w walucie USD, a kursy walut również są zależne od USD.

Najmniejsze korelacje:
```{r, echo=FALSE}
cor_df2 %>% 
    filter(colname > rowname) %>%
    arrange(desc(abs(value))) %>% 
    tail(10) %>%
    reactable(resizable=TRUE, wrap=FALSE, bordered=TRUE)
```

Tutaj możemy zauważyć że % populacji posiadającej dostęp do internetu niemal nie zmienia się wraz z jej wzrostem.

# Animowane wykresy
```{r, echo=FALSE}
accumulate_by <- function(dat, var) {
  var <- lazyeval::f_eval(var, dat)
  lvls <- plotly:::getLevels(var)
  dats <- lapply(seq_along(lvls), function(x) {
    cbind(dat[var %in% lvls[seq(1, x)], ], frame = lvls[[x]])
  })
  dplyr::bind_rows(dats)
}
```

Wykres populacji kobiet, mężczyzn i całkowitej na świecie na przestrzeni lat
```{r, echo=FALSE}
selected_world_pop <- country_df %>%
  filter(`Country Name` == "World") %>%
  select(`Country Name`, `Series Name`, `Year`, `Value`) %>%
  filter(`Series Name` %in% c('Population, total','Population, male','Population, female'))

selected_world_pop <- selected_world_pop %>% accumulate_by(~Year)
fig <- selected_world_pop %>%
  plot_ly(
    x = ~Year, 
    y = ~Value,
    split = ~`Series Name`,
    frame = ~frame, 
    type = 'scatter',
    mode = 'lines', 
    line = list(simplyfy = F)
  )
fig <- fig %>% layout(
  xaxis = list(
    title = "Year",
    zeroline = F
  ),
  yaxis = list(
    title = "Population",
    zeroline = F
  )
) 
fig <- fig %>% animation_opts(
  frame = 100, 
  transition = 0, 
  redraw = FALSE
)
fig <- fig %>% animation_slider(
  hide = T
)
fig <- fig %>% animation_button(
  x = 1, xanchor = "right", y = 0, yanchor = "bottom"
)

fig
```

Kolejne wykresy nawiązują już tylko do zredukowanego zbioru z Niemiec.
Zmiana wartości złota w stosunku do Yuana w kolejnych latach:
```{r, echo=FALSE}

germany_chart <- filtered_sum_df %>% accumulate_by(~Year)
fig <- filtered_sum_df %>%
  plot_ly(
    x = ~Chinese.Yuan,
    y = ~GoldUSD,
    frame = ~Year,
    type = 'scatter',
    mode = 'markers',
    showlegend = F
  )

fig

```

Zmiana procenta populacji korzystającej z internetu w stosunku do PKB na mieszkańca w kolejnych latach. Rozmiar kropki oznacza średnią długość życia:
```{r, echo=FALSE}

fig <- filtered_sum_df %>%
  plot_ly(
    x = ~GDP.per.capita, 
    y = ~Individuals.using.Internet, 
    size = ~Life.expectancy.at.birth, 
    frame = ~Year, 
    text = ~Life.expectancy.at.birth, 
    hoverinfo = "text",
    type = 'scatter',
    mode = 'markers',
    showlegend = F
  )

fig

```

# Regresor przewidujący cenę złota
## Podział zbioru
Niestety wybrany wcześniej atrybut o wydatkach na edukację ma zbyt wiele wartości pustych, dlatego do dalszych obliczeń konieczne jest jego odrzucenie.
```{r}
filtered_sum_df <- filtered_sum_df %>%
  select(-`Gov.expenditure.on.education.USD`)
```

Pozostaje jeszcze tylko usunięcie wierszy zawierających wartości puste i usunięcie kolumny z rokiem.
```{r}
filtered_sum_df <- filtered_sum_df[complete.cases(filtered_sum_df), ]

prediction_df <- filtered_sum_df %>%
  select(-`Year`)

inTraining  <- createDataPartition( y = prediction_df$GoldUSD, p=0.7, list=F)
training <- prediction_df[ inTraining,]
testing <- prediction_df[-inTraining,]
```


## Uczenie
```{r}
ctrl <- trainControl(
    method = "repeatedcv",
    number = 2,
    repeats = 5)

```


```{r}
fit <- train(
  GoldUSD ~ .,
  data = training,
  method = "rf",
  trControl = ctrl,
  ntree = 30
)
fit
```

## Predykcja
```{r}
prediction <- predict(fit, newdata=testing)
prediction

```


## Wyniki
```{r, echo=FALSE}
results_df <- testing %>% 
  inner_join(filtered_sum_df, by="GoldUSD") %>%
  select(Year, GoldUSD) %>%
  rename(Real = GoldUSD)

results_df$Predicted <- prediction

results_df <- results_df %>% pivot_longer(-`Year`, names_to='Type', values_to='Values')

ggplot(results_df, aes(x=Year, y=Values)) + 
  geom_line() +
  facet_wrap( ~ Type) +
  labs(x = "Rok", y = "Wartość złota [USD]") +
  theme_minimal()
```

Udało się w zadowalający sposób zaestymować cenę złota na podstawie danych atrybutów.

# Analiza ważności atrybutów

```{r}
gbmImp <- varImp(fit, scale = FALSE)
plot(gbmImp)
```

Co zaskakujące okazuje się, że najważniejszym atrybutem jest średnia długość życia w momencie narodzin. 
Niemal o połowę mniejszą ważność ma procent ludności używający internetu, a dopiero kolejnymi czynnikami są handel, emisja CO2, Yuan czy też PKB na mieszkańca.

